臺灣基隆地方法院瑞芳簡易庭小額民事判決　九十三年度瑞國小字第一號
　　原　　　告　乙○○
　　被　　　告　臺北縣瑞芳鎮公所
　　法定代理人　丙○○
　　訴訟代理人　甲○○
當事人間國家賠償事件，本院於民國九十三年四月二十六日言詞辯論終結，判決如下
：
    主    文
原告之訴駁回。
訴訟費用新臺幣壹仟元由原告負擔。
    理由要領
壹、程序方面：
一、依本法（指國家賠償法）請求損害賠償時，應先以書面向賠償義務機關請求之。
    賠償義務機關拒絕賠償，或自提出請求之日起逾三十日不開始協議，或自開始協
    議之日起逾六十日協議不成立時，請求權人得提起損害賠償之訴，國家賠償法第
    十條第一項、第十一條第一項分別定有明文。本件原告前已於民國九十二年十二
    月二十四日向被告請求賠償，經被告以九十三年一月二十日北縣瑞行字第○九三
    ○○○一二八五函附九十三年法賠字第○○一號拒絕賠償理由書表明拒絕賠償，
    有原告提出之上開函文為證，依上開法條規定，原告起訴程序並無不合。
二、按訴狀送達後，原告不得將原訴變更或追加他訴，但擴張或減縮應受判決事項之
    聲明者，不在此限，民事訴訟法第二百五十五條第一項第三款定有明文。本件原
    告原起訴主張被告應給付新臺幣（下同）九千元及自九十二年十二月二十二日起
    至清償日止之遲延利息，嗣於本院審理時變更聲明為被告應給付原告九千元及自
    九十三年一月二十九日起至清償日止之遲延利息（九十三年四月十二日言詞辯論
    筆錄參照），核屬應受判決事項聲明之減縮，於法亦無不合。
貳、得心證理由：
一、原告起訴主張：原告於九十二年十二月十三日晚間十一時許，駕駛車牌號碼八七
    五六—ＦＧ號自用小客車（下稱系爭車輛）欲停放在臺北縣瑞芳鎮○○○○路一
    ○五號對面河堤停車格，因該處路燈基座突出三分之二於停車格內，使原告於倒
    車時碰撞而致車身右側底盤刮傷受損，修復費用計新臺幣（下同）九千元（零件
    部分三千四百七十二元、工資部分五千五百二十八元），因上開路燈基座屬被告
    依法賠償等語。
二、被告則以：被告固為系爭停車格、路燈基座之設置與管理機關，然原告未能證明
    系爭車輛受損與上開公有公共設施之設置有何關連，被告自無須負責；且因路燈
    基座需以懸臂式設計始能有所支撐，故必須突出人行道緣石；而系爭停車格之長
    度為五百五十公分、寬度扣除路燈基座突出部分（約三十公分）尚有二百零五公
    分，足夠一般車輛停放，而駕駛人停車時本應注意停車格現況，原告因自身疏忽
    而致車身碰撞受損，自無要求被告賠償之理等語置辯。
三、按公有公共設施因設置或管理有欠缺，致人民生命、身體或財產受損害者，國家
    應負損害賠償責任，國家賠償法第三條第一項定有明文。所謂公有公共設施之設
    置有欠缺，係指公共設施建造之初，即存有瑕疵而言；管理上有欠缺者，係指公
    共設施建造後未妥善保管，怠為維修致該物發生瑕疵而言。又人民依上開規定請
    求國家賠償時，尚須人民之生命、身體或財產所受之損害，與公有公共施之設置
    或管理之欠缺，具有相當因果關係，始足當之。亦即在公有公共設施因設置或管
    理有欠缺之情況下，依客觀之觀察，通常會發生損害者，即為有因果關係，如必
    不生該等損害或通常亦不生該等損害者，則不具有因果關係。又依民事訴訟法第
    二百七十七條前段之規定，當事人主張有利於己之事實者，就其事實有舉證之責
    任。原告主張被告應依國家賠償法第三條第一項之規定負賠償責任，就公有公共
    證責任。再民事訴訟如係由原告主張權利者，應先由原告負舉證之責，若原告先
    不能舉證，以證實自己主張之事實為真實，則被告就其抗辯事實即令不能舉證，
    或其所舉證尚有疵累，亦應駁回原告之請求。經查：
(一)、原告主張位於臺北縣瑞芳鎮○○○○路一○五號對面河堤停車格與附連人行道之
    路燈（含基座）為被告所設置管理之公有公共設施，不為被告所爭，則原告主張
    系爭車輛係因上開路燈基座設置不當而受損，對於設置管理機關即被告提起國家
    賠償訴訟，於法尚無不合。
(二)、原告雖主張系爭車輛係因上開路燈基座突出三分之二於停車格內，以致倒車時刮
    傷右側底盤，然此為被告所爭執，辯以原告未能舉證證明系爭車輛受損確係於上
    開地點倒車所致，而原告對此未能進一步舉證以實，僅憑修理費用估價單、統一
    發票及車況照片，尚難推斷即與被告設置之上開公用設施有關。
(三)、就令系爭車輛確係在上開地點倒車撞損，然自證人即臺北縣瑞芳鎮公所建設課代
    理技士周正儀到庭證稱：現場一側為基隆河道，另一側為馬路，若將路燈基座直
    接設在人行道上，無法支撐路燈重量，所以必須採用懸臂式設計，亦即將路燈基
    座緊鄰人行步道邊，藉由水泥擋土牆（指緣石）來支撐路燈重量，這是該處地形
    下唯一的設置方式，如果讓路燈基座與人行道緣石切齊，將無法承受路燈重量（
    九十三年四月十二日言詞辯論筆錄參照）等語，以及被告提出之現場照片顯示人
    行道外突於堤防，下方並無任何支撐物，確有證人證述之地形限制情形，足認被
    告以懸臂式工法設置路燈基座，並無設置不當之問題。
(四)、又上開路燈基座雖有部分突出於停車格內，有兩造提出之現場照片為證，然以停
    車格長度為五百五十公分，扣除路燈基座突出之寬度為二百零五公分，此有原告
    不爭執之車位尺寸圖可憑，仍足敷一般自用小客車停放。且自系爭車輛之車長為
    四百八十二公分、車寬為一百八十一公分，有原告提出之汽車新領牌照登記書影
    本可參，顯見路燈基座之設置並不影響該停車格供作停車之功用。況依被告提出
    之現場照片顯示，停車格線因考量路燈基座突出之故，劃設時並未與人行道緣石
    相連接，被告辯稱此舉業已預留路燈基座之突出寬度約三十公分，原告本應於停
    車前先行查看乙節，非無所據。
四、綜上所陳，原告未能舉證證明系爭車輛損害確係肇因於上開路燈基座突出所致，
    且被告辯稱現場地形必須採用懸臂式工法設置路燈基座乙節，堪可採信。從而，
    原告主張被告設置路燈基座不當，請求賠償系爭車輛修理費用九千元，為無理由
    ，應予駁回。
五、本件訴訟費用一千元（均為裁判費）由原告負擔。
中　　　華　　　民　　　國　　九十三　　年　　　五　　　月　　　十　　　日
                                臺灣基隆地方法院瑞芳簡易庭
                                    法      官  楊皓清
右為正本係照原本作成。
對於本件判決如有不服，應於收受送達後二十日內向本院提出上訴書狀，上訴於本院
合議庭，並按他造當事人之人數附具繕本。
當事人之上訴，非以判決違背法令為理由不得為之，上訴狀應記載上訴理由，表明下
列各款事項：
(一)原判決所違背之法令及其具體內容。
(二)依訴訟資料可認為原判決有違背法令之具體事實。
中　　　華　　　民　　　國　　九十三　　年　　　五　　　月　　　十　　　日
                                    法院書記官  郭廷耀
